臺灣臺中地方法院刑事判決
111年度訴字第132號
公  訴  人  臺灣臺中地方檢察署檢察官
被      告  楊翔恩



選任辯護人  王志平律師（法扶律師）
上列被告因違反毒品危害防制條例案件，經檢察官提起公訴（11
0年度偵字第26846號），本院判決如下：
    主    文
楊翔恩販賣第四級毒品，未遂，處有期徒刑壹年。緩刑伍年，緩
刑期間付保護管束，並應向執行檢察官指定之政府機關、政府機
構、行政法人、社區或其他符合公益目的之機構或團體，提供貳
佰小時之義務勞務，及接受法治教育課程伍場次。扣案之毒品咖
啡包貳拾包（驗餘總淨重壹佰陸拾壹點肆柒公克，含包裝袋貳拾
只）及iPhone 7 Plus行動電話壹支（IMEI：000000000000000號
，內含門號○○○○○○○○○○號SIM卡壹張）均沒收。
    犯罪事實
一、楊翔恩明知硝西泮為毒品危害防制條例所規定之第四級毒品
    ，不得非法販賣，竟基於販賣第四級毒品以營利之犯意，以
    其持用之iPhone 7 Plus行動電話（IMEI：000000000000000
    號，內含門號0000000000號SIM卡1張）連結網際網路後，以
    通訊軟體微信（WeChat）暱稱「翔恩」、「李記紅茶冰 營
    業」，對不特定人傳送「李記紅茶冰 高級洋酒 surfrider1
    ：500 獨家趙無忌紅包袋1：700 蘋果咬一口（蘋果圖示）1
    ：700」此一暗示販賣毒品之廣告訊息。嗣新北市政府警察
    局新莊分局員警於民國110年8月23日17時許執行網路巡邏勤
    務時，發現楊翔恩刊登之上開廣告訊息後，即喬裝為買家與
    楊翔恩聯繫，嗣雙方達成以新臺幣（下同）1萬2,000元之價
    格向楊翔恩購買20包毒品咖啡包之合意，並相約於同日17時
    35分許，在臺中市○○區○里路000號前進行毒品交易，之後楊
    翔恩於同日17時40分許，騎乘車牌號碼000-0000號普通重型
    機車搭載其不知情之女友李佳萱（所涉販賣毒品罪嫌部分，
    由檢察官另為不起訴處分）抵達交易現場，楊翔恩便將含第
    四級毒品硝西泮之20包毒品咖啡包交予喬裝為買家之員警，
    並向員警收取1萬2,000元之毒品價金後，為警當場表明身分
    而查獲逮捕，並扣得上開毒品咖啡包20包及上開iPhone 7 P
    lus行動電話1支（IMEI：000000000000000號，內含門號000
    0000000號SIM卡1張）等物，始查悉上情。
二、案經新北市政府警察局新莊分局報告臺灣臺中地方檢察署檢
    察官偵查起訴。
    理    由
一、證據能力部分：
    按被告以外之人於審判外之陳述，雖不符刑事訴訟法第159
    條之1至同條之4之規定，而經當事人於審判程序同意作為證
    據，法院審酌該言詞陳述或書面陳述作成時之情況，認為適
    當者，亦得為證據；當事人、代理人或辯護人於法院調查證
    據時，知有同法第159條第1項不得為證據之情形，而未於言
    詞辯論終結前聲明異議者，視為有前項之同意，刑事訴訟法
    第159條之5定有明文。查本判決以下所引用各項證據資料中
    屬於被告楊翔恩以外之人於審判外陳述之傳聞證據部分，被
    告、辯護人及檢察官於本院審理中均同意有證據能力（見本
    院111年度訴字第132號卷【下稱本院卷】第46、47、99至10
    1頁），且被告、辯護人及檢察官於調查證據時，已知其內
    容及性質，皆未於言詞辯論終結前聲明異議，本院審酌上開
    證據取得過程並無瑕疵，與本案待證事實間復具有相當關聯
    性，亦無證明力明顯過低之情，認為以之作為本案證據核屬
    適當，依前揭規定，應有證據能力；又以下所引用各項非供
    述證據，經查並無違反法定程序取得之情，依刑事訴訟法第
    158條之4規定反面解釋，亦應有證據能力。
二、認定犯罪事實所憑之證據及理由：
　㈠上開犯罪事實，業據被告於警詢、偵查及本院審理中均坦承
    不諱（見臺灣臺中地方檢察署110年度偵字第26846號卷【下
    稱偵卷】第33至38、119至123頁及本院卷第46、102、103頁
    ），核與證人李佳萱於警詢及偵查中之證述情節（見偵卷第
    41至45、119至123頁）相符，並有警員之職務報告（見偵卷
    第47、48頁）、新北市政府警察局新莊分局搜索扣押筆錄暨
    扣押物品目錄表（見偵卷第57至61頁）、通訊軟體微信對話
    紀錄擷圖（見偵卷第83至87頁）、查獲現場暨扣案物照片（
    見偵卷第88至94頁）、內政部警政署刑事警察局110年10月2
    1日刑鑑字第1108004938號鑑定書（見偵卷第183頁）等件在
    卷可稽，是被告上開之任意性自白與事實相符，堪以採信。
    　　
  ㈡按以我國法令對販賣毒品者臨以嚴刑，惟毒品仍無法禁絕，
    其原因實乃販賣毒品存有巨額之利潤可圖，故販賣毒品者，
    如非為巨額利潤，必不冒此重刑之險，是以有償販賣毒品者
    ，除非另有反證證明其出於非圖利之意思而為，概皆可認其
    係出於營利之意而為（最高法院93年度台上字第1651號、87
    年度台上字第3164號判決意旨參照）。而販賣毒品罪所謂「
    意圖」，即犯罪之目的，原則上不以發生特定結果為必要，
    祇須有營利之意圖為已足，不以買賤賣貴從中得利為必要（
    最高法院97年度台上字第4862號判決意旨參照）。況販賣毒
    品乃違法行為，非可公然為之，且有其獨特之販售路線及管
    道，亦無公定之價格，復可任意增減其分裝之數量，而每次
    買賣之價量，亦可能隨時依市場貨源之供需情形、交易雙方
    之關係深淺、資力、對行情之認知、查緝是否嚴緊，及購買
    者被查獲時供述購買對象之可能性風險評估等事由，而異其
    標準，非可一概而論，因之販賣之獲利，除經坦承犯行，或
    帳冊價量均臻明確外，委難察得實情，而販賣之人從價差或
    量差中牟利方式雖異，惟其圖利之非法販賣行為則均相同，
    是縱未確切查得販賣賺取之實際差價，但除別有事證，足認
    確未牟利之情形外，尚難執此認非法販賣之事證有所不足（
    最高法院101年度台上字第180號判決意旨參照）。查本案被
    告販賣毒品犯行，既屬有償之行為，揆諸前揭說明，倘非有
    利可圖，其當無平白無故甘冒遭查緝重判之風險，並願意花
    費額外之勞力、時間及費用而販賣毒品予購毒者之理，且本
    案被告販賣毒品犯行有從中獲取價差之利益一節，業據被告
    於本院審理中供陳明確（見本院卷第46頁），足見被告主觀
    上顯然具有販賣以營利之意圖甚明。
　㈢綜上所述，本案事證明確，被告上開犯行洵堪認定，應予依
    法論科。
三、論罪科刑：
　㈠按刑事偵查技術上所謂之「釣魚偵查」，係指對於原已犯罪
    或具有犯罪故意之人，以設計引誘之方式，使其暴露犯罪事
    證，而加以逮捕或偵辦而言，此純屬偵查犯罪技巧之範疇，
    並未違反憲法對於基本人權之保障，且於公共利益之維護有
    其必要性存在，故依「釣魚」方式所蒐集之證據資料，原則
    上非無證據能力；又於此情形，因毒品購買者為辦案佯稱購
    買，而將販賣者誘出以求人贓俱獲，因其無實際買受之真意
    ，且在警察監視之下伺機逮捕，事實上亦不能真正完成買賣
    ，則該次行為，僅能論以販賣未遂（最高法院100年度台上
    字第4498號判決意旨參照）。查被告以通訊軟體微信暱稱「
    翔恩」、「李記紅茶冰 營業」，對不特定人傳送暗示販賣
    毒品之廣告訊息，並與喬裝為買家之員警達成買賣毒品之約
    定，自已著手於販賣毒品犯行之實行，惟因喬裝為買家之員
    警本無實際買受該毒品之真意，且被告亦係處於警方監視之
    下伺機逮捕，實無可能完成本次毒品交易，揆諸前揭說明，
    僅能論以販賣毒品未遂罪。是核被告所為，係犯毒品危害防
    制條例第4條第6項、第4項之販賣第四級毒品未遂罪。被告
    意圖販賣而持有第四級毒品之低度行為，為販賣之高度行為
    所吸收，不另論罪。
　㈡被告已著手於販賣第四級毒品犯行之實行而不遂，為未遂犯
    ，爰依刑法第25條第2項規定，按既遂犯之刑減輕其刑。
　㈢按犯第4條至第8條之罪於偵查及歷次審判中均自白者，減輕
    其刑，毒品危害防制條例第17條第2項定有明文。查被告就
    本案販賣第四級毒品犯行，於偵查及本院審理中均已自白犯
    罪，已如前述，應依毒品危害防制條例第17條第2項規定減
    輕其刑。
　㈣按犯第4條至第8條、第10條或第11條之罪，供出毒品來源，
    因而查獲其他正犯或共犯者，減輕或免除其刑，毒品危害防
    制條例第17條第1項定有明文。查被告為警逮捕後，主動配
    合警方於110年8月25日16時42分許，在臺中市大甲區順天路
    與新政路口將其毒品來源即蘇俊維查緝到案一節，有員警之
    職務報告暨檢附臺中市政府警察局大甲分局刑事案件報告書
    （見本院卷第65至73頁）、本院公務電話紀錄表（見本院卷
    第91頁）附卷足憑，足認實施偵查犯罪之公務員有因被告之
    供述，因而查獲其毒品來源即蘇俊維，應依毒品危害防制條
    例第17條第1項規定減輕其刑。至該條項固規定供出毒品來
    源，因而查獲其他正犯或共犯，減輕或免除其刑，惟綜觀被
    告之犯罪情節、犯罪所生危害及指述來源所能防止杜絕毒品
    泛濫之程度等情，本院認尚不足以免除其刑，僅得減輕其刑
    ；然因上開規定同時有免除其刑之規定，依刑法第66條但書
    規定，其減輕得減至3分之2，附此敘明。
　㈤被告本案販毒犯行有上開數種刑之減輕事由，依刑法第70條
    、第71條第2項規定，遞減之，並先依較少之數減輕之。
　㈥爰審酌被告明知毒品對於國民身心戕害之嚴重性，竟仍罔顧
    他人身心健康，恣意販賣第四級毒品，以牟取不法利益，助
    長毒品之流通與泛濫，又販賣毒品常使施用者之經濟、生活
    地位發生實質改變，並易滋生其他刑事犯罪，殊值非難；並
    考量被告犯後始終坦承犯行之犯後態度，且前無任何犯罪之
    前科紀錄，有臺灣高等法院被告前案紀錄表1份（見本院卷
    第15頁）在卷足佐；兼衡以被告本案犯罪之動機、目的、手
    段、情節、所生危害及其自陳高中肄業之智識程度、從事烤
    漆工作、月收入3萬5,000元至4萬元、未婚、無子女（見本
    院卷第105頁）等一切情狀，量處如主文所示之刑，以資懲
    儆。
　㈦被告前未曾因故意犯罪受有期徒刑以上刑之宣告，有前揭臺
    灣高等法院被告前案紀錄表1份在卷可稽，素行尚可，考量
    被告為本案犯行時年僅18歲，實屬年輕識淺，因法紀觀念欠
    缺，一時短於思慮，致觸犯本案罪刑；且被告犯後始終坦承
    犯行，深具悔意，經此偵、審程序及刑之宣告後，當益知戒
    慎而無再犯之虞；況刑罰固屬國家對於犯罪之人，以剝奪法
    益手段之公法制裁，惟其積極目的在預防犯人再犯，對於初
    犯，惡性未深者，若因偶然觸法，即置諸刑獄自非刑罰目的
    ，是本院認對其所宣告之刑以暫不執行為適當，爰依刑法第
    74條第1項第1款規定，併予宣告緩刑5年，以啟自新，並為
    使被告確實知所警惕、導正其行為及法治觀念，爰依刑法第
    74條第2項第5款、第8款規定，併諭知被告應向執行檢察官
    指定之政府機關、政府機構、行政法人、社區或其他符合公
    益目的之機構或團體，提供200小時之義務勞務，及接受法
    治教育課程5場次，並依刑法第93條第1項第2款規定，諭知
    緩刑期間付保護管束。若被告不履行上開負擔，且情節重大
    ，足認原宣告之緩刑難收其預期效果，而有執行刑罰之必要
    者，依刑法第75條之1第1項第4款規定，檢察官得向法院聲
    請撤銷其緩刑之宣告，附此敘明。
四、沒收：
　㈠按毒品危害防制條例第18條第1項後段規定查獲之第三、四級
    毒品，無正當理由而擅自持有者，沒入銷燬之；此應沒入銷
    燬之毒品，專指查獲施用或持有之第三、四級毒品而未構成
    刑事犯罪者而言；倘屬相關法條明文規定處罰之犯罪行為，
    即非該條項應依行政程序沒入銷燬之範圍；如其行為已構成
    犯罪，則該毒品即屬不受法律保護之違禁物，應回歸刑法之
    規定而為沒收，始為適法（最高法院98年度台上字第2889號
    、99年度台上字第2733號判決意旨參照）。查扣案之毒品咖
    啡包20包（總淨重163.06公克，驗餘總淨重161.47公克），
    經送請內政部警政署刑事警察局抽驗其中1包鑑驗結果，檢
    出硝西泮成分，屬第四級毒品，有前揭內政部警政署刑事警
    察局110年10月21日刑鑑字第1108004938號鑑定書附卷足憑
    ，佐以被告於警詢中供稱其毒品來源均係通訊軟體微信暱稱
    「西方鑰匙行」（即蘇俊維）等語（見偵卷第36頁），且該
    20包毒品咖啡包之外觀包裝均屬相同，堪認上開扣案物均含
    第四級毒品硝西泮，而屬違禁物無訛，又該20包毒品咖啡包
    係被告本案犯行之販毒標的，揆諸前揭說明，應依刑法第38
    條第1項規定均宣告沒收。另包裝上開第四級毒品硝西泮之
    包裝袋20只，因其上殘留之毒品難以析離，且無析離之實益
    與必要，應視同毒品，一併宣告沒收。又送驗耗損部分之毒
    品因業已滅失，爰不另宣告沒收，附此敘明。
  ㈡按犯第4條至第9條、第12條、第13條或第14條第1項、第2項
    之罪者，其供犯罪所用之物，不問屬於犯罪行為人與否，均
    沒收之，毒品危害防制條例第19條第1項定有明文。查扣案
    之iPhone 7 Plus行動電話1支（IMEI：000000000000000號
    ，內含門號0000000000號SIM卡1張）係被告所有並供其為本
    案販毒犯行使用之物一節，業據被告於本院審理中供陳明確
    （見本院卷第46、101、103頁），應依毒品危害防制條例第
    19條第1項規定宣告沒收。
　㈢至其餘扣案物，被告堅詞否認與本案販毒犯行有關（見本院
    卷第46、101頁），卷內亦無積極證據足證與被告本案販毒
    犯行有關，自均無從宣告沒收，併此敘明。
據上論斷，應依刑事訴訟法第299條第1項前段，毒品危害防制條
例第4條第4項、第6項、第17條第1項、第2項、第19條第1項，刑
法第11條、第25條第2項、第74條第1項第1款、第2項第5款、第8
款、第93條第1項第2款、第38條第1項，判決如主文。
本案經檢察官陳佞如提起公訴，檢察官陳隆翔到庭執行職務。
中    華    民    國     111    年    4    月    22   日
                  刑事第十六庭  審判長法  官  江彥儀　
　　　　　　　　　                    法  官  吳金玫　　
　　　　　　　　　                    法  官  呂超群
得上訴。
以上正本證明與原本無異。
如不服本判決應於收受送達後20日內向本院提出上訴書狀，並應
敘述具體理由；其未敘述上訴理由者，應於上訴期間屆滿後20日
內向本院補提理由書（均須按他造當事人之人數附繕本）「切勿
逕送上級法院」。
　　　　                              書記官  許丞儀
中    華    民    國     111    年    4    月    22   日
附錄法條：
毒品危害防制條例第4條
製造、運輸、販賣第一級毒品者，處死刑或無期徒刑；處無期徒
刑者，得併科新臺幣3千萬元以下罰金。
製造、運輸、販賣第二級毒品者，處無期徒刑或10年以上有期徒
刑，得併科新臺幣1千5百萬元以下罰金。
製造、運輸、販賣第三級毒品者，處7年以上有期徒刑，得併科
新臺幣1千萬元以下罰金。
製造、運輸、販賣第四級毒品者，處5年以上12年以下有期徒刑
，得併科新臺幣5百萬元以下罰金。
製造、運輸、販賣專供製造或施用毒品之器具者，處1年以上7年
以下有期徒刑，得併科新臺幣1百50萬元以下罰金。
前五項之未遂犯罰之。